【裁判字號】    99,交易,191
【裁判日期】    990723
【裁判案由】    過失傷害
【裁判全文】
臺灣板橋地方法院刑事判決             99年度交易字第191號
公  訴  人  臺灣板橋地方法院檢察署檢察官
被      告  丙○○
輔  佐  人
即被告之女  陳慧如
上列被告因過失傷害案件，經檢察官提起公訴（99年度調偵字第
109號），本院判決如下：
    主  文
丙○○從事業務之人，因業務上之過失傷害人，處有期徒刑月
，如易科罰金，以新臺幣壹仟元折算壹日。
    事  實
一、丙○○係從事回收鐵製品買賣商，平日駕駛自用大貨車（起
    訴書誤載為小貨車）載運回收鐵製品，為從事駕駛業務之人
    ，於民國98年9 月8 日11時47分許，駕駛車牌號碼BF－092
    號自用大貨車，沿臺北縣三重市○○○路往臺北縣蘆洲市方
    向行駛，行經三重市○○○路與疏洪十二路交岔口停等紅燈
    而甫綠燈起駛之際，本應注意車前狀況及兩車併行之間隔，
    並隨時採取必要之安全措施，又依當時天候晴、日間自然光
    線、路面為柏油乾燥無缺陷或障礙物、視距良好之情形，並
    無不能注意之情事，竟疏未注意，而於號誌燈變換成綠燈而
    起駛之際，驟然偏右行駛，而未保持兩車併行之間隔，致其
    右側車身不慎擦撞於其同向右側亦甫見號誌燈變換為綠燈而
    起駛由乙○○所騎乘搭載戊○○之車牌號碼5HP －889 號普
    通重型機車之左後側扶手處，並將該機車推擠而碰撞上開道
    路右側護欄末端，致乙○○與戊○○人車倒地，乙○○受有
    左第三、四、五肋骨骨折並血胸、左鎖骨骨折、左肩胛骨骨
    折等傷害，戊○○則受有右肩挫傷、左臀挫傷等傷害。嗣丙○○於肇事後犯罪未被有偵查權之機關或公務員發覺前，隨
    即於警員前來處理時，自首為肇事駕駛人，並進而接受裁判
    。
二、案經乙○○、戊○○訴由臺北縣政府警察局三重分局移送臺
    灣板橋地方法院檢察署檢察官偵查起訴。
    理  由
一、按刑事訴訟法第159 條第1 項雖規定，被告以外之人於審判
    外之言詞或書面陳述，除法律有規定外，不得作為證據。惟
    同法第159 條之5 第1 、2 項已規定，經當事人於審判程序
    同意作為證據，法院審酌該言詞陳述或書面陳述作成時之情
    況，認為適當者，亦得為證據。當事人、代理人或辯護人於
    法院調查證據時，知有第159 條第1 項不得為證據之情形，
    而未於言詞辯論終結前聲明異議者，視為有前項之同意（指
    同條第1 項之同意作為證據），此乃第159 條第1 項所容許
    ，得作為證據之例外規定之一。經查，本案被告丙○○、其
    輔佐人及檢察官於言詞辯論終結前，均未就本院所調查之證
    據主張有刑事訴訟法第159 條第1 項不得為證據之情形，本
    院復審酌各該證據作成時並無違法及證明力明顯過低之瑕疵
    等情況，認為適當，是本案經調查之證據均有證據能力，合
    先敘明。
二、訊據被告固對於其於前揭時間，駕駛上開自用大貨車，沿臺
    北縣三重市○○○路往臺北縣蘆洲市方向行駛，行經三重市
    ○○○路與疏洪十二路交岔口停等紅燈而甫綠燈起駛之際，
    有與由告訴人乙○○所騎乘搭載戊○○之上述機車發生碰撞
    ，致告訴人乙○○與戊○○人車倒地，告訴人乙○○因而受
    有左第三、四、五肋骨骨折並血胸、左鎖骨骨折、左肩胛骨
    骨折等傷害，告訴人戊○○則受有右肩挫傷、左臀挫傷等傷
    害乙情坦承不諱，惟矢口否認有何過失犯行，辯稱：伊駕駛
    上開車輛在停等紅燈時，兩旁並沒有看見有其他車輛停靠，
    伊於綠燈而剛起步，即聽到車後方有碰撞聲，就馬上煞車；
    伊係駕駛上開貨車直行，並沒有擦撞到告訴人乙○○所騎乘
    之上開機車，而是上開機車傾倒過來撞到伊所駕駛車輛云云
    。惟查：
(一)、上揭事實，業據告訴人乙○○、戊○○於警詢、偵查及本院
    審理時指訴歷歷，並有臺北縣政府警察局三重交通分隊道路
    交通事故談話紀錄表1 紙、交通事故現場圖2 紙、道路交通
    事故調查報告表(一)、(二)各1 紙及現場暨車損照片共25張存卷
    可稽。又告訴人乙○○、戊○○受有上揭傷害，亦有卷附臺
    北縣立醫院診斷證明書2 紙足資佐證。
(二)、雖被告於警詢、偵訊及本院準備程序時均曾辯稱：伊綠燈起
    步時係直行，未變換行車方向云云（見偵查卷第5 頁、第50
    頁、本院卷第31頁反面），然其於本院準備程序時曾改口承
    稱：我不是突然偏右行駛，但在該路段一定要往右一點才能
    夠走到自己的線道，因為該路段有限高2.5 公尺，而且該路
    段並不是筆直的，一定要偏右才能駛入所行駛之車道，所以
    我在起步時，有將我的方向盤有稍微偏右要駛入我的車道等
    語（見本院卷第32頁）；復參以本案肇事地點疏洪一路往蘆
    洲方向為一不對稱道路型態，被告及告訴人所行車方向道路
    之停止線前路段路面係以分向線分為內、外兩車道，內側車
    道路寬3.4 公尺，外側車道路寬6.9 公尺，兩車擦撞後被告
    所駕自用大貨車最後終止位置所在之左後車角距對向分隔島
    之垂直距離為2.4 公尺，左前車角距該對對向分隔島之垂直
    距離則為5. 7公尺乙節，此有交通事故現場圖2 紙及現場照
    片6 張在卷可考（見偵查卷第19至20頁、第24至26頁），據
    上，足認被告於見號誌綠燈而起駛後，確有右偏行駛，且往
    右偏斜角度非小乙節明確。由此益徵被告所辯其係駕車起步
    直行，未變換行車方向乙節，顯與事實不符，委無可採。
(三)、酌以證人即告訴人乙○○於偵訊時結證稱：被告當時與我一
    起在同一個方向車道停等紅燈，我的機車停在被告車子右邊
    ，綠燈之後，我往前騎，被告的貨車往前開，但是被告貨車
    卻一直往右邊靠過來，我就一直往右邊的護欄方向靠過去，
    直到沒有路的時候，我的機車後把手就被被告的貨車勾到，
    但我不知道哪裡被勾，我就摔車往前，造成我血胸、骨折等
    語綦詳（見偵查卷第48頁），此核與證人即告訴人戊○○於
    偵訊時證述：乙○○騎機車載我在三重市○○○路及疏洪十
    二路口停等紅燈，當時被告的小貨車是在我們機車的左方，
    綠燈的時候，我們要往前騎時，被告的小貨車就一直往右靠
    ，愈來愈近時，陳光有拍打被告小貨車車身及按喇叭，我們
    就一路被被告擠到護欄的末端，我的大腿有遭被告的小貨車
    擦到，好像是我們機車後面的扶手被拉到，我的左大腿有受
    傷、右肩挫傷，我是坐在機車上倒下去等情相符（見偵查卷
    第48頁）。另參酌證人即到場處理本件交通事故之員警常寶
    川於本院審理時結證稱：伊有到場繪製現場圖及拍照，交通
    事故照片編號第12、13、14號均為被告車輛發生擦撞的位置
    ，伊當時在現場可以看出細微擦痕在該貨車右側大約靠近油
    箱附近的位置，伊拍照時被告有在旁邊等情無誤（見本院卷
    第45頁反面及第46頁）；復觀諸卷附上揭自用大貨車與機車
    之車體外觀照片及肇事路段護欄照片可知（見偵查卷第27至
    36頁），上揭自用大貨車之車身右側中間靠近油箱附近位置
    確有擦痕，而上開機車坐椅之左後側扶手位罝確有殘留與上
    揭大貨車車體顏色相同之藍色油漆，又上開機車前方車殼之
    左、右側邊均有明顯磨擦痕跡，另肇事路段右側護欄末端位
    置確有橫向長條狀磨擦痕跡等情，基此益徵被告所駕車輛與
    告訴人所騎機車確有發生擦撞，且上開機車確有與護欄擦撞
    之情節屬實。從而，由上述各車輛車體及護欄上所留存之多
    處擦撞痕跡予以綜合判斷，足認告訴人乙○○及戊○○指訴
    渠等所騎乘之機車於綠燈起步時，確有遭受到被告所駕上開
    貨車向右偏駛之推擠擦撞，以致需閃避至該路段護欄末端處
    乙節，乃信而有徵，洵堪採信為真實。
(四)、按汽車行駛時，駕駛人應注意車前狀況及兩車併行之間隔，
    並隨時採取必要之安全措施，道路交通安全規則第94條第3
    項定有明文。查被告於上揭時、地駕駛車輛肇事當時天候晴
    、日間自然光線、路面為柏油乾燥無缺陷或障礙物，視距良
    好之情，此有上開道路交通事故調查報告在卷可稽，故其於
    肇事當時應無不能注意之情形，其應注意並能注意，竟疏未
    遵守上開規定，行經肇事地點號誌綠燈起駛後，驟然右偏行
    駛，未注意右側綠燈起駛車輛，以致肇事，被告之行為自有
    過失，況本件經送臺灣省臺北縣區車輛行車事故鑑定委員會
    鑑定結果，亦持相同見解，有該委員會98年12月30日北縣鑑
    字第981593號鑑定意見書1 份在卷可稽，益證被告確有過失
    。被告之過失行為與告訴人乙○○、戊○○之傷害間復具有
    相當因果關係。
(五)、綜上所述，參互勾稽，足認被告前揭所辯，應係臨訟避就之
    詞，並無可採，本案事證明確，被告犯行堪以認定。
三、按被告係從事回收鐵製物品之買賣商，業據被告之女丁○○
    於本院準備程序時陳明在卷，並為被告所不爭執，而被告雖
    係回收物資之買賣商，平日駕駛自用大貨車載運回收鐵製物
    品，則其駕駛該車乃其社會活動之一，在社會上有其特殊之
    屬性，因而其駕車自屬基於社會生活之地位而反覆執行業務
    ，則不問其目的為何，應認屬被告業務之範圍，故被告為從
    事汽車駕駛業務之人。是核被告因業務上之過失致告訴人等
    受有傷害，所為係犯刑法第284 條第2 項前段之業務過失傷
    害罪。又被告於肇事後犯罪未被有偵查權之公務員或機關發
    覺前，向臺北縣政府警察局三重分局交通隊自首坦承犯行，
    進而接受裁判，此有臺北縣政府警察局三重分局道路交通事
    故肇事人自首情形記錄表（見偵查卷第39頁），爰依刑法第
    62條前段自首之規定減輕其刑。爰審酌被告之智識程度、其
    過失程度、對告訴人等身體健康所生之損害程度、及案發迄
    今未與告訴人等達成和解賠償告訴人等所受傷害之損失等一
    切情狀，量處如主文所示之刑，並諭知易科罰金之折算標準
    ，以資懲儆。
據上論斷，應依刑事訴訟法第299 條第1 項前段，刑法第284 條
第2 項前段、第62條前段、第41條第1 項前段，刑法施行法第1
條之1 第1 項、第2 項前段，判決如主文。
本案經檢察官甲○○到庭執行職務。
中    華    民    國    99    年    7     月    23    日
                        交通法庭  法  官  林淑婷
上列正本證明與原本無異。
如不服本判決，應於判決送達後10日內敘明上訴理由，向本院提
出上訴狀 (應附繕本) ，上訴於臺灣高等法院。其未敘述上訴理
由者，應於上訴期間屆滿後20日內向本院補提理由書「切勿逕送
上級法院」。
                                  書記官  莊川億
中    華    民    國    99    年    7     月    26    日
附錄本案論罪科刑法條全文：
中華民國刑法第284條
（過失傷害罪）
因過失傷害人者，處 6 月以下有期徒刑、拘役或 5 百元以下罰
金，致重傷者，處 1 年以下有期徒刑、拘役或 5 百元以下罰金
。
從事業務之人，因業務上之過失傷害人者，處 1 年以下有期徒
刑、拘役或 1 千元以下罰金，致重傷者，處 3 年以下有期徒刑
、拘役或 2 千元以下罰金。

司法院資訊處製作；財團法人民間司法改革基金會備份。
